【裁判字號】    97,交聲,1746
【裁判日期】    971223
【裁判案由】    違反道路交通管理處罰條例聲明異議
【裁判全文】
臺灣桃園地方法院刑事裁定            97年度交聲字第1746號
原處分機關  交通部公路總局新竹區監理所桃園監理站
異  議  人
即受處分人  甲○○
上列異議人即受處分人因違反道路交通管理處罰條例案件，對於
交通部公路總局新竹區監理所桃園監理站民國97年10月13日桃監
裁罰字第裁52-CO0000000號違反道路交通管理事件裁決書所為之
處分（原舉發通知單案號：臺北縣政府警察局北縣警交字第CO00
00000 號），聲明異議，本院裁定如下
    主    文
異議駁回。
    事實及理由
一、原處分意旨略謂：異議人甲○○於民國97年8 月31日13時33
    分許，騎乘LY9-185 號重型機車，在臺北縣新莊市○○路與
    中山路口處，因「機車不依規定兩段式左轉」違規，為臺北
    縣政府警察局新莊分局員警查獲，遂以臺北縣政府警察局北
    縣警交字第C00000000 號舉發違反道路交通管理事件通知單
    ，當場舉發之等語。
二、聲明異議意旨略以：異議人甲○○於案發時係依臺北縣新莊
    市○○路中間車道路面指示（左）轉彎標線導引及中正路與
    中山路口處路口號誌燈左轉指示方向行駛而由中正路左轉中
    山路三段，並無違規；又中正路側機慢車兩段左轉標誌遭廣
    告物遮檔，而該路口機慢車左轉待轉區現已超出橫交道路路
    面邊緣，顯與道路交通標誌標線號誌設置規則第8 、191 條
    規定未合，在明知交通設施有不當之情況下仍要處罰異議人
    ，則人民對於政府之信賴感將蕩然無存，實難甘服，為此聲
    明異議，爰請撤銷原處分云云。
三、按汽車駕駛人轉彎時，不依標誌、標線、號誌指示者，處新
    臺幣（下同）六百元以上一千八百元以下罰鍰，汽車駕駛人
    有第四十八條之情形者，除依原條款處罰鍰外，並予記違規
    點數一點，道路交通管理處罰條例第48條第2 款、第63條第
    1 項第1 款亦有明文。復按機慢車兩段左轉標誌，用以告示
    左轉機器腳踏車或慢車駕駛人應遵照號誌指示，在號誌顯示
    允許直行時先行駛至右前方路口之左轉待轉區等待左轉，俟
    該方向號誌顯示允許直行後，再行續駛，以兩段方式完成左
    轉，本標誌設於實施機慢車兩段左轉路口附近顯明之處，並
    配合機慢車左轉待轉區待轉標線；機慢車左轉待轉區線，用
    以指示機器腳踏車或慢車駕駛人分段行駛，視需要設置於號
    誌管制之交岔路口，本標線線型為白色長方形，線寬十五公
    分。劃設於停止線前端，設有枕木紋行人穿越道者，劃設於
    枕木紋行人穿越道前方。本標線前緣以不超出橫交道路路面
    邊緣為原則，道路交通標誌標線號誌設置規則第65條、第19
    1 條亦分別定有明文。
四、經查：本件受處分人即異議人甲○○於97年8 月31日13時33
    分許，騎乘LY9-185 號重型機車，在臺北縣新莊市○○路與
    中山路口處，不依「機車兩段式左轉」標誌指示，違規左轉
    ，經臺北縣政府警察局新莊分局員警當場攔停舉發之事實，
    有臺北縣政府警察局北縣警交字第C00000000 號舉發違反道
    路交通管理事件通知單在卷可稽，且為異議人所不爭執，復
    有異議人親自繪製之機車路徑圖在卷供佐，其不依規定兩段
    式左轉之違規事實，堪予認定。惟異議人尚執前詞置辯，然
    觀諸異議人所提之舉發路口照片（即附件一）可知，於臺北
    縣新莊市○○路與中山路口前、設置於臺北縣新莊市○○路
    往臺北方向道路邊之位置設有「機車兩段式左轉」之標誌，
    至為明顯，而按標誌、標線、號誌之設置目的，在於提供車
    輛駕駛人及行人有關道路路況之警告、禁制、指示等資訊，
    以便利行旅及促進交通安全，道路交通標誌標線號誌設置規
    則第2 條定有明文，異議人駕車參與道路交通，自應對道路
    上設置之所有標誌、標線、號誌加以特別之注意，並確實遵
    守，以維自身及其他用路人之安全，本件違規地點之「機車
    兩段式左轉」標誌確實清楚可見，已如上述，則自可期待異
    議人能加以注意，並確實遵守，而依前開標誌設置之位置，
    駕駛人於接近路口之際，僅需施以一般注意，即可發現二段
    式左轉標誌，異議人辯稱當時交通情況致伊疏未注意該標誌
    云云，顯係卸責推諉之詞，殊無可採。又縱異議人認機車待
    轉區之設置位置超出橫交道路路面邊緣，顯有缺失云云，惟
    行政機關得就標誌之設置位置，本其專業評估而為判斷，屬
    行政裁量之範圍，非原審法院調查原處分是否違法時，所應
    審酌者，故交通標誌之設置合理與否、是否便於駕駛人駕駛
    之問題，與本件異議人是否違法尚屬無涉，異議人自不得以
    該路口機車待轉區之設置不當為由而卸免其違規責任。
五、綜上，異議人所陳各端，均無足採。本件違規事證明確，異
    議人於上開時地不依「機車兩段式左轉」標誌指示違規左轉
    之行為，堪以認定。從而，原處分機關依據首開法條規定，
    並審酌異議人違規情節輕重，裁處600 元罰鍰，並記違規點
    數一點，無何違誤，量罰亦甚妥適，應予維持，本件異議為
    無理由，應予駁回。
六、據上論結，應依道路交通管理處罰條例第87條第2 項，道路
    交通案件處理辦法第19條，裁定如主文。
中    華    民    國    97    年    12    月    23    日
                  臺灣桃園地方法院交通法庭
                                法  官  張  詠  晶
以上正本證明與原本無異。
如不服本裁定，應於裁定送達後5 日內，向本院提出抗告狀（應
附繕本）。
                                書記官  王  峻  宏
中    華    民    國    97    年    12    月    29    日


司法院資訊處製作；財團法人民間司法改革基金會備份。
